【裁判字號】    97,訴,2583
【裁判日期】    970930
【裁判案由】    強盜等
【裁判全文】
臺灣臺中地方法院刑事判決              97年度訴字第2583號
公  訴  人  臺灣臺中地方法院檢察署檢察官
被      告  丙○○
選任辯護人  阮春龍  律  師
上列被告因強盜案件，經檢察官提起公訴（97年度偵緝字第608
號），本院判決如下：
    主    文
丙○○共同意圖為自己不法之所有，以強暴、脅迫至使不能抗拒
，而使他人交付其物，累犯，處有期徒刑柒年。
    犯 罪 事 實
一、丙○○（原名鄭吉富）曾因違反肅清煙毒條例等案件，經臺
    灣桃園地方法院於民國84年10月13日以84年度訴字第408 號
    分別判處有期徒刑1 年及3 年4 月，應執行有期徒刑4 年2
    月，經上訴臺灣高等法院後撤回上訴，於85年8 月29日確定
    ；復因違反麻醉藥品管理條例案件，經本院於85年9 月1 日
    以85年度易字第3638號判處有期徒刑6 月確定，與上開刑期
    合併應執行有期徒刑4 年6 月。又因其違反肅清煙毒條例等
    案件，經本院於85年12月19日以85年度訴字第2061號判處有
    期徒刑3 年2 月，經上訴臺灣高等法院臺中分院後，經該院
    於86年3 月12日以86年度上訴字第386 號駁回上訴確定，而
    與上述4 年6 月之刑期接續執行，於89年3 月16日縮短刑期
    假釋出獄，保護管束於93年2 月25日期滿未經撤銷，未執行
    之刑，視為已執行完畢。
二、詎丙○○仍不知悔改，與甲○○（業經本院以96年度訴字第
    1434號判處有期徒刑7 年8 月確定）共同意圖為自己不法之
    所有，基於強盜之犯意聯絡，由丙○○提供熟識之丁○○為
    下手對象，並於95年9 月14日之數日前不詳時間，駕駛甲○○之妻黃靖惠所有之車牌號碼3P－7162號休旅車，搭載甲○○前往丁○○所經營位於臺中縣沙鹿鎮○○路399 號之艾迪
    亞通訊有限公司（臺灣大哥大沙鹿中山店）外確認做案對象
    及勘查現場狀況，以利作案。嗣於95年9 月14日晚間，再由
    丙○○駕駛上開休旅車搭載甲○○，甲○○並私下攜帶其在
    桃園市○○路五金行購得之客觀上可供兇器使用、長約20公
    分之水果刀1 把（無法證明丙○○事先知情，該刀業經甲○○於作案後丟棄、無法尋獲，而未扣案），抵達丁○○上開
    辦公處所巷口附近，由甲○○持刀埋伏守候，丙○○則駕駛
    上述車輛在附近把風接應。嗣丁○○於同日23時許打烊離開
    公司，步行前往位於臺中縣沙鹿鎮○○路與中山路口天橋下
    停車場欲駕駛其所有之車牌號碼5V－0326號自用小客車離開
    時，尾隨之甲○○即上前謊稱車輛沒電需要協助，趁丁○○
    疏於防備之際，即強行進入丁○○上開車輛之右前座，以手
    臂勾住丁○○之頸部，並持上開水果刀抵住丁○○頸部，並
    恫嚇：將今日營業所得交出來，如果沒錢就要你的命等語，
    丁○○掙扎中以右手虎口頂住架在頸部上的刀刃，而受有割
    傷（傷害部分未據告訴），共同以此強暴、迫脅之手段致使
    丁○○心生畏懼，無法抗拒，將當日營業所得之現金新臺幣
    （下同）2 萬餘元悉數交予甲○○。甲○○得手後，旋搭上
    丙○○所駕駛接應之前開休旅車逃離，所得款項經丙○○同
    意後，由甲○○悉數取得，花用殆盡。嗣經丁○○報警後，
    循線查獲上情。
三、案經臺中縣警察局和平分局報請臺灣臺中地方法院檢察署檢
    察官偵查起訴。
    理  由
壹、程序方面：
一、按刑事訴訟法第158 條之3 規定：「證人、鑑定人依法應具
    結而未具結者，其證言或鑑定意見，不得作為證據」。所謂
    「依法應具結而未具結者」，係指檢察官或法官依刑事訴訟
    法第175 條之規定，以證人身分傳喚被告以外之人（證人、
    告發人、告訴人、被害人、共犯或共同被告）到庭作證，或
    雖非以證人身分傳喚到庭，而於訊問調查過程中，轉換為證
    人身分為調查時，此時其等供述之身分為證人，則檢察官、
    法官自應依本法第186 條有關具結之規定，命證人供前或供
    後具結，其陳述始符合第158 條之3 之規定，而有證據能力
    。若檢察官或法官非以證人身分傳喚而以告發人、告訴人、
    被害人或共犯、共同被告身分傳喚到庭為訊問時（例如刑事
    訴訟法第71條、第219 條之6 第2 項、第236 條之1 第1 項
    、第248 條之1 、第271 條第2 項、第271 條之1 第1 項）
    ，其身分既非證人，即與「依法應具結」之要件不合，縱未
    命其具結，純屬檢察官或法官調查證據職權之適法行使，當
    無違法可言。而前揭不論係本案或他案在檢察官面前作成未
    經具結之陳述筆錄，係屬被告以外之人於偵查中向檢察官所
    為之陳述，本質上屬於傳聞證據，基於保障被告在憲法上之
    基本訴訟權，除該被告以外之人死亡、身心障礙致記憶喪失
    或無法陳述、滯留國外或所在不明而無法傳喚或傳喚不到、
    或到庭後拒絕陳述等情形外，如已經法院傳喚到庭具結而為
    陳述，並經被告之反對詰問，前揭非以證人身分而在檢察官
    面前未經具結之陳述筆錄，除顯有不可信之情況者外，得為
    證據，並應於判決內敘明其符合傳聞證據例外之理由；又前
    揭非以證人之身分在審判中之陳述筆錄，倘該被告以外之人
    已經法院以證人身分傳喚到庭並經具結作證，且由被告為反
    對詰問，或有前揭傳喚不能或詰問不能之情形外，該未經具
    結之陳述筆錄因屬審判上之陳述，自有證據能力；若係在另
    案法官面前作成之陳述筆錄，本質上亦屬傳聞證據，自得依
    本法第159 條之1 第1 項之規定，認有證據能力。不能因陳
    述人未經具結，即一律適用本法第158 條之3 之規定，排除
    其證據能力（最高法院96年度台上字第3527號判決可資參照
    ）。本件證人即共同被告甲○○於本院審理中已依證人身分
    傳喚到庭具結作證，並分別經被告及辯護人之反對詰問，則
    其於本院96年度訴字第1434號強盜案件準備程序、審理時及
    該案偵查中以被告身分所為之供述證據，雖屬傳聞證據，惟
    本院認同案被告甲○○為警查獲後，於96年2 月28日15時53
    分移送檢察官訊問及本院96年度訴字第1434號強盜案件準備
    程序及審理時，與本院審理時相較結果，距離其與被告共犯
    強盜之時間較近，記憶較無錯誤之可能，尚未及時權衡供出
    實情對被告之利害得失，且無來自被告在場人情之壓力，亦
    無事後迴護共同被告及串謀之可能，且於製作上開偵查及本
    院訊問筆錄之過程中，檢察官及本院法官並無任何強暴、脅
    迫、恐嚇、詐欺或其他不正方式訊問之情形。是以本院認同
    案被告甲○○於本院96年度訴字第1434號強盜案件準備程序
    、審理時及該案偵查中所為供述，並無顯不可信之情形，應
    認均具有證據能力。
二、次按被告以外之人於偵查中向檢察官所為之陳述，除顯有不
    可信之情況者外，得為證據，刑事訴訟法第159 條之1 第2
    項定有明文。經查證人即被害人丁○○、戊○○於偵查中具
    結後，向檢察官所為證詞之情節，並無顯有不可信之情況，
    且與本案待證事實相關，爰依刑事訴訟法第159 條之1 第2
    項規定，渠等證言應有證據能力。
三、又被告以外之人於檢察事務官、司法警察官或司法警察調查
    中所為之陳述，與審判中不符時，其先前之陳述具有較可信
    之特別情況，且為證明犯罪事實存否所必要者，得為證據，
    刑事訴訟法第159 條之2 定有明文。又司法警察並無命證人
    具結之權利，司法警察詢問證人，並未準用具結之相關規定
    ，證人於警察機關前之虛偽陳述，亦無偽證刑責之追訴問題
    （刑法第168 條、刑事訴訟法第196 條之1 參照），是證人
    於司法警察調查中之陳述，並無具結問題，僅受上開傳聞法
    則之限制而已。因此，本件證人即同案被告甲○○於警詢已
    證述被告共同參與強盜之犯行明確，於本院審理中則翻異前
    詞否認此事，是其於本院96年度訴字第1434號強盜案件之警
    詢中所為供述與本院審理時之證述，已有前後陳述不一致之
    情形存在，本院認其於該案警詢時之證述距離彼等共同強盜
    之時間較近，證人甲○○當時記憶自較為深刻，相較本案偵
    查及審理時對案情記憶清晰，且較無來自被告在場之壓力，
    亦無為迴護被告而有事後串謀之可能，且於製作上開警詢筆
    錄之過程中，員警並無任何強暴、脅迫、恐嚇、詐欺或其他
    不正方式訊問之情形，是以同案被告甲○○於警詢時之陳述
    ，確係出於任意性，未受其他外部情形之干擾，洵堪認定。
    綜上同案被告甲○○於前述警詢中陳述客觀上應具較可信之
    特別情況，且亦為證明犯罪事實存否所必要，故依上揭規定
    ，證人甲○○於彼時之陳述得為證據，自有證據能力。
四、按被告以外之人於審判外之言詞或書面陳述，除法律有規定
    者外，不得作為證據。被告以外之人於審判外之陳述，雖不
    符前四條之規定，而經當事人於審判程序同意作為證據，法
    院審酌該言詞陳述或書面陳述作成時之情況，認為適當者，
    亦得為證據。當事人、代理人或辯護人於法院調查證據時，
    知有第159 條第1 項不得為證據之情形，而未於言詞辯論終
    結前聲明異議者，視為有前項之同意。刑事訴訟法第159 條
    第1 項、第159 條之5 分別定有明文。而上開規定之立法意
    旨在於傳聞證據未經當事人之反對詰問予以核實，原則上先
    予排除，惟若當事人已放棄詰問或未聲明異議，基於證據資
    料愈豐富，愈有助於真實發現之理念，且強化言詞辯論主義
    ，法院自可承認該傳聞證據例外具有證據能力。經查卷附臺
    中縣警察局清水分局被害人丁○○指認犯罪嫌疑人紀錄表影
    本1 份、案發現場圖1 份、0914涉案車輛行經路線圖1 紙、
    監視器錄影翻拍照片1 份、刑案現場照片2 張等，雖均係被
    告以外之人於審判外之陳述，性質上屬傳聞證據，惟被告及
    辯護人於本院準備程序及調查證據時，均未於言詞辯論終結
    前聲明異議，本院認為得為本案之證據，依刑事訴訟法第15
    9 條之5 第2 項之規定，自得為證據。
五、除前三條之情形外，下列文書亦得為證據：一除顯有不可信
    之情況外，公務員職務上製作之紀錄文書、證明文書。二除
    顯有不可信之情況外，從事業務之人於業務上或通常業務過
    程所須製作之紀錄文書、證明文書。三除前二款之情形外，
    其他於可信之特別情況下所製作之文書。刑事訴訟法第159
    條之4 定有明文。卷附通訊調閱查詢單2 份、雙向通聯資料
    查詢4 份，係電信公司以電腦紀錄用戶使用情形之紀錄文書
    ；另卷附車籍作業系統集中查詢基本資料、公路監理電子閘
    門車號查詢汽車車籍各1 紙，係公務員職務上記載車輛使用
    者及車輛資料等情形，均非屬供述證據，非傳聞證據，並無
    顯有不可信之情況，分別依同法第159 條之4 第2 款、第1
    款之規定，自具有證據能力。
貳、實體方面：
一、訊據被告丙○○固坦承95年9 月14日駕駛同案被告甲○○之
    妻所有之休旅車，附載同案被告甲○○前往案發地點附近找
    尋戊○○住處所在及辨視戊○○所駕駛車輛之特徵等事實不
    諱，惟矢口否認有何與同案被告甲○○強盜之犯行，辯稱：
    戊○○拿伊所簽發的支票代伊向丁○○調錢，戊○○借到錢
    後並沒有拿給伊，所以伊多次找戊○○，戊○○避不見面，
    伊才找戊○○不認識的甲○○代伊向戊○○要債。95年9 月
    14日甲○○開車載伊到麥當勞，伊下車後甲○○開車到陸橋
    下等戊○○，伊要求甲○○如看到戊○○時將戊○○攔下來
    ，並立即通知伊前來處理，在等候期間甲○○多次來電，但
    對象均與戊○○有出入，等到同日晚上11時許，甲○○開車
    到麥當勞搭載伊時，告知伊找到人，且除給2 萬外還給伊些
    電信器材，但伊未拿，伊當場即向甲○○表示找錯人了，因
    為戊○○不可能會有電信器材，甲○○強盜丁○○財物的行
    為與伊其無關。伊認識很多有錢人，如果要強盜的話，不會
    要甲○○去向丁○○強盜2 萬元而已。伊當時跟甲○○說戊○○約160 多公分，臉方方的，戴眼鏡都開一輛福特白色的
    車云云。惟查：
  (一)證人即被害人丁○○於案發前4 天發現不明車輛，在渠所經
    營店附近繞行、觀察，事後於前揭時地遭同案被告甲○○以
    水果刀架在頸部，恐嚇丁○○交出營業所得，否則將殺害之
    ，丁○○掙扎中以右手虎口頂住架在頸部上之刀刃，因而受
    有上述傷害，致使丁○○心生畏懼，無法抗拒，將當日營業
    所得2 萬餘元交付予甲○○，過程中同案被告甲○○告訴被
    害人丁○○4 天前即開始等候丁○○等事實，業經證人丁○○分別於偵訊（見96年度偵第5842號卷第24頁至第28頁）、
    本院96年度訴字第1434號審理時（見本院96年度訴字第14
    34號卷第46頁至第87頁）結證綦詳，核與證人即臺中縣警察
    局清水分局沙鹿派出所員警卓永發於本院97年度訴字第253
    號審理時所證稱：丁○○虎口確實有傷口，伊拍照時有檢視
    過等語相符，並有被害人傷口照片2 張在卷（見本院96年度
    訴字第1434號卷第62頁）可稽，且參以同案被告甲○○自承
    曾對被害人亮出水果刀等語（見本院96年度訴字第1434號卷
    第52頁）以觀，足見同案被告甲○○確實有持刀強盜犯行甚
    明。
  (二)雖同案被告甲○○於本院96年度訴字第1434號審理時辯稱：
    丁○○欠丙○○約四、五十萬元債務，伊是受丙○○之託向
    丁○○收取欠款，丙○○承諾給付所收取款項一成之報酬云
    云。然依證人即被害人丁○○於該案偵查中、本院審理時均
    證稱：伊沒有向丙○○借錢，是丙○○以3 張面額分別為3
    萬元、5 萬元、3 萬5 百元之支票為擔保向伊借11萬元，之
    後3 張支票均退票，丙○○也沒有再聯絡等語（見該案偵卷
    第25頁、本院96年度訴字第1434號卷第46頁至50頁）明確，
    並有被害人丁○○所提出之票號分別為SUA0000000號、SUA0
    000000號、SUA 0000000 號；發票日期分別為95年6 月25日
    、同年8 月10日、同年9 月3 日；票面金額各為3 萬元、3
    萬5 百元、5 萬元；發票人均為丙○○之支票暨退票理由單
    影本各3 張在卷（見該案偵卷第30頁至第32頁）可佐。且依
    被告之法務部票據信用資訊連結作業資料（見該偵卷第44頁
    至第45頁）所示，被告於95年8 月、9 月間即陸續遭銀行列
    為拒絕往來，且退票張數達22張，退票金額達1 百20萬7 千
    6 百元，足徵丙○○之財務狀況極差，豈有餘力再借予四、
    五十萬元之金額予被害人？是被害人稱丙○○對其並無債權
    等語，應與事實相符，足堪採信。再者同案被告甲○○於本
    院96年度訴字第1434號案件訊問及審理中自承：丙○○從未
    出具任何對被害人之債權憑證，而丙○○所稱應收之債權數
    額係四、五十萬元，四十五萬元左右，伊有去查證但沒有進
    去丁○○店裡，只有在外面看，收到錢以後丙○○叫伊先拿
    去用云云（見本院96年度訴字第1434號卷第10頁至第11頁、
    第52頁至第57頁），足見同案被告甲○○事前明知丙○○對
    於證人丁○○並無任何債權存在，而甲○○所謂到丁○○店
    外面查看，應係事前確認做案目標而已，否則豈會未向丁○○詢問確切債權數額之理！更何況同案被告甲○○與被害人
    素不相識，對確切之債權數額、憑據一無所悉，如何能向他
    人催討債權？且同案被告甲○○取得2 萬餘元後旋即離去，
    並未簽發任何收據予被害人，若係收帳豈可如此？再者，倘
    若同案被告甲○○若係為被告收帳，則所收到之2 萬元，理
    應交付被告，被告再給付被告一成即2 千元之報酬，何以全
    數由被告拿去花用？故同案被告甲○○所辯顯與常理不合。
    綜上得知，同案被告甲○○與被告共同強盜丁○○之犯行，
    至為明確。
  (三)依同案被告即證人甲○○於警詢供稱：「（問：你是否有夥
    同何人一同前往強盜被害人丁○○的財物？）我夥同債權人
    鄭吉富『綽號富哥』一同前往向被害人丁○○索討債務，鄭
    吉富駕駛我所有的3P－7162載我到達臺中縣沙鹿鎮○○路33
    9 號艾迪亞通訊有限公司，由我一人下車，持水果刀向被害
    人丁○○收帳。」、「（問：你做案時鄭吉富『綽號富哥』
    在何處所？）當時鄭吉富『綽號富哥』坐在我車上（3P－71
    62）等我。」、「（問：你案發前如何與鄭吉富『綽號富哥
    』聯絡？）我都是撥打0000000000號電話與鄭吉富『綽號富
    哥』聯絡。」、「（問：你做案後與鄭吉富去何處？）我們
    就回桃園。」、「（問：丙○○與你一同去收帳未何丙○○
    沒有與你一起下車去收帳你做何解釋？）他們是老朋友，彼
    此都還有交情，不想為了錢的事情打壞彼此間的感情，所以
    我才一人去收帳。」等語（見警卷第4 頁至第7 頁）；復於
    偵查中供述：「（問：有何答辯？）我在警察局已經說過了
    。我是去收帳，我的委託人與債務人是好朋友，彼此都相識
    ，而且年紀都很大了。」、「（問：警詢所述是否實在？）
    實在。我都有看過才簽名，筆錄都有按照我的意思記載。」
    、「（問：你在警詢時稱你有持水果刀要被害人跟你配合，
    有無此事？）有。」、「（問：後來被害人有無拿2 萬元給
    你？）有。但是連付利息都不夠。」、「（問：被害人欠丙○○多少錢？）數十萬元。」、「（問：水果刀何來？）我
    自己買的。」、「（問：為何要幫丙○○討債？）我是去收
    帳，我只是去收帳不是去討債，我想說快過年了，要賺一點
    傭金。」、「（問：究竟被害人欠丙○○多少錢？）40幾萬
    元，應該是44、45萬元。」、「（問：丙○○跟你約定的傭
    金是多少？）收到的10分之1 。」、「（問：去收帳前有無
    跟被害人聯絡再過去？）沒有。我跟他不熟。」、「（問：
    為何你跟他不熟識你還要持刀請他配合？）因為我跟他不熟
    識，才要持刀請他配合。」、「（問：丙○○為何委託你去
    討？）因為我有車。」、「（問：你當天跟丁○○拿了多少
    錢？）2 萬多元，因為丙○○答應要給我1 成傭金，所以錢
    我就花掉了。」、「（問：丙○○有無拿什麼憑據證明丁○○欠他錢？）沒有。」、「（問：你做案當天是否有跟丙○○聯絡？）是。當天他有跟我一起去，我們從桃園一起下來
    臺中，他的電話就是0000000000，丙○○開我的車載我，到
    沙鹿後我就下車跟他收，丙○○在車上等我，因為丙○○不
    想破壞感情。」、「（問：如果你是跟丙○○一起到現場，
    為何當天晚上還有跟他通電話的紀錄？）因為當時我已經下
    車了，我是問他是不是這個人，我打了4 、5 通電話給他，
    我上丁○○的車後就沒有打電話給丙○○了。」、「（問：
    你跟丙○○認識多久？）約2 、3 年，但是沒有常在一起。
    」、「（問：你向丁○○拿錢那天丙○○有一起去？）有。
    他開我的車載我，走的時候也是他開車載我回桃園。」、「
    （問：可是你討的錢一毛錢都沒有給他都自己花掉了？）我
    收到錢時他有問我收到多少錢，我說2 萬元，他就叫我放著
    你家裡需要用錢。」等語（見96年度偵第5842號卷第15頁至
    第16頁、第26至第27頁、第49頁）；及本院96年度訴字第14
    34號案件準備程序及審理時供認：伊當初從桃園下來是經由
    丙○○找伊一起下來跟丁○○收帳，當初會下來是因為丙○○跟伊說有一條帳可以收所以就來臺中收帳。收帳的地址、
    人伊都不認識，丙○○告訴伊。就在我們下來臺中的前幾天
    ，丙○○有先帶伊到臺中來，由丙○○開伊太太的車，我們
    直接到丙○○的餐飲店，再到丁○○的通訊行，丙○○說這
    筆帳只有四、五十萬元而已，伊可以賺點傭金所以伊就答應
    。因為丙○○告訴伊他跟丁○○是老朋友，他不希望為了錢
    的事情打壞他們間的感情，所以沒有債權憑證存在。「（問
    ：你剛剛所謂到丁○○店裡查證是找丁○○本人查問？還是
    觀察地形？）我沒有進去丁○○店裡，只有在外面看。」、
    「（問：丙○○要你討債有沒有交任何債權憑證給你？）沒
    有。」、「（問：你有沒有跟丙○○約定說你跟他討債可以
    得到多少報酬？）有。他說我可以拿到百分之10。」、「（
    問：既然你是替丙○○收帳為何所收的款項沒有交給丙○○
    ？）我收到2 萬元，大約1 分鐘就回到車上，我就告訴丙○○說我收到2 萬元，當時我家裡急用錢，他說我先拿去用。
    」等語（見本院96年度訴字第1434號卷第10頁至第11頁、第
    55 頁 至第56頁）綦詳，足見同案甲○○與被害人丁○○素
    昧平生，彼此間無金錢糾紛及故舊恩仇存在，甲○○並非居
    住於案發地點附近（甲○○案發當時住新竹市○○路○ 段15
    5 巷2 弄3 號4 樓、居桃園縣中壢市○○街30號9 樓），對
    於被害人丁○○之生活作息及財務狀況毫無所悉，若非與被
    告共同犯案事先引領甲○○確認做案對象，甲○○豈有遠自
    桃園南下深夜對剛打烊身懷現金之丁○○強盜財物之理！再
    參以被告於偵查中所供述：伊與甲○○在臺中監獄認識，在
    監獄內交情還不錯，出獄後也有聯絡，偶而會來找伊等語（
    見偵卷第18頁）；及同案被告甲○○上述所供承伊強盜所得
    2 萬元餘元，被告同意悉數由伊取得花用應急等語研判，足
    徵同案被告甲○○與被告間交情甚佳，並無仇隙及金錢糾紛
    存在之事實，洵堪認定。是以，被告若無上開犯行甲○○焉
    會忘恩負義無端設詞誣陷被告之必要？雖證人同案被告甲○○事後於偵查中及本院審理時翻異前詞附合被告之上述辯解
    ，顯係迴護被告之詞，要無可信。
  (四)依證人戊○○於偵查中所證述：「（問：你平常有無戴眼鏡
    ？）沒有，只有看比較小的字的時候會戴眼鏡。」、「（問
    ：你身高及體重？）157 公分、67公斤。」等語（見偵卷第
    66頁至第67頁）；及證人即被害人丁○○於偵查中證述：「
    （問：你是否認識戊○○？）是。戊○○住我店旁那條巷子
    裡面，他家離我的店走路約1 、2 分鐘。」、「（問：戊○○外型跟你是否相像？）他比我矮，只到我耳朵，但他就較
    胖，他沒有戴眼鏡，我有戴眼鏡。」、「（問：對方綁你過
    程中有無提到戊○○或是丙○○的名字？）沒有。」、「（
    問：你身高及體重？）162 公分、64公斤。」等語（見偵卷
    第63頁、第68頁）；復於本院96年度訴字第1434號審理時證
    稱：「（問：被告『指同案被告甲○○』說案發當時他有把
    車開到你店門口，你是否知悉？）案發前4 天都有車子在我
    店的附近繞，但我沒有看到開車的人，那天他押著我之後，
    被告還跟我說他4 天前就在等我了。案發當我並沒有看到被
    告開車停在我店門口。」等語（見本院96年度訴字第1434號
    卷第56頁至第57頁）；再參酌被告於偵查中自承：伊只有跟
    甲○○講說戊○○開一台白色福特轎車等語（見偵卷第17頁
    ）以觀；及案發當時被害人即證人丁○○係駕駛車號5V－03
    26號自用小客車，該車廠牌係國瑞（TOYOTA）製造，車輛顏
    色為深綠色等節，亦有公路監理電子閘門之車號查詢汽車車
    籍資料1 紙在卷（見警卷第10頁、第14頁、本院卷第75頁）
    可參。再比較被害人丁○○與證人戊○○外型結果，丁○○
    身高較戊○○為高，戊○○體重較胖，丁○○較瘦，戊○○
    未配戴眼鏡，丁○○則有戴眼鏡等明顯差異，有渠等相片2
    紙在卷（見偵卷第75頁）可稽，綜上得知被害人丁○○與證
    人戊○○不僅身高、胖瘦、是否配戴眼鏡、丁○○之店址、
    戊○○之住處、所駕駛車輛之車牌及外觀顏色等特徵，明顯
    有別，不易混淆至明。足見被告所辯稱：伊找甲○○代伊向
    戊○○要債，是甲○○找錯人，甲○○強盜丁○○財物的行
    為與伊其無關云云，顯與事實相違，自難採信。
  (五)此外復有臺中縣警察局清水分局被害人丁○○指認犯罪嫌疑
    人紀錄表影本1 份、案發現場圖1 份、0914涉案車輛行經路
    線圖1 紙、監視器錄影翻拍照片1 份、刑案現場照片2 張、
    通訊調閱查詢單2 份、雙向通聯資料查詢4 份、車籍作業系
    統集中查詢基本資料1 紙、公路監理電子閘門車號查詢汽車
    車籍1 紙在卷足憑，本件事證明確，被告犯行洵堪認定。
二、按共同正犯之所以應對其他共同正犯所實施之行為負其全部
    責任者，以就其行為有犯意之聯絡為限，若他犯所實施之行
    為，超越原計畫之範圍，而為其所難預見者，則僅應就其所
    知之程度，令負責任，未可概以共同正犯論（最高法院著有
    50年台上字第1060號判例可資參照）。次按刑法上之強盜罪
    ，以施用強暴、脅迫等手段而奪取或使人交付財物為構成要
    件，在場把風，固非實施強盜罪構成要件之行為，但其夥同
    行劫，如係為自己犯罪之意思而參與，則雖僅擔任把風而未
    實行劫取財物，仍應依共同正犯論科。又現行刑法關於正犯
    、從犯之區別，係以其主觀之犯意及客觀之犯行為標準，凡
    以自己犯罪之意思而參與犯罪，無論其所參與者是否犯罪構
    成要件之行為，皆為正犯，其以幫助他人犯罪之意思而參與
    犯罪，其所參與者，苟係犯罪構成要件之行為，亦為正犯，
    必以幫助他人犯罪之意思而參與犯罪，其所參與者又為犯罪
    構成要件以外之行為，始為從犯（最高法院著有24年上字第
    2868號判例、25年上字第2253號判例可資料參照）。本件被
    告事先駕車附載同案被告甲○○至被害人丁○○所經營上述
    公司附近勘察地形及確認做案對象，載同甲○○至現場犯案
    ，開車把風接應甲○○離開現場，顯然係以自己犯罪之意思
    ，參與犯罪構成要件以內之行為，應論以普通強盜罪之正犯
    至明。核被告所為，係犯刑法第328 條第1 項之普通強盜罪
    ，公訴意旨認被告犯強盜罪而有刑法第321 條第1 項第3 款
    之情形，應論以同法第330 條第1 項攜帶兇器強盜罪，惟依
    證人即同案被告甲○○於本院審理時所證稱：案發前幾日伊
    在桃園購買水果刀，放在伊的包包裡面要用來切水果，伊攜
    帶水果刀犯案的事情，並沒有告訴丙○○等語（見本院卷第
    59 頁 反面至第60頁）以觀，並無證據證明被告對於同案被
    告甲○○持刀強盜之舉，有何犯意聯絡及行為之分擔，對甲○○持刀加重強盜之犯行，即難認定係被告之犯意所及，故
    僅能對被告論以普通強盜之罪，是公訴人起訴法條自有未洽
    ，然基本社會事實同一，爰依法變更起訴法條，併此敘明。
    被告就上述普通強盜罪與同案被告甲○○間，有犯意之聯絡
    及行為之分擔，均為共同正犯。被告曾違反肅清煙毒條例等
    案件，經臺灣桃園地方法院於84年10月13日以84年度訴字第
    408 號分別判處有期徒刑1 年及3 年4 月，應執行有期徒刑
    4 年2 月，經上訴臺灣高等法院後撤回上訴，於85年8 月29
    日確定；復因違反麻醉藥品管理條例案件，經本院於85年9
    月1 日以85年度易字第3638號判處有期徒刑6 月確定，與上
    開刑期合併應執行有期徒刑4 年6 月。又因其違反肅清煙毒
    條例等案件，經本院於85年12月19日以85年度訴字第2061號
    判處有期徒刑3 年2 月，經上訴臺灣高等法院臺中分院後，
    經該院於86年3 月12日以86年度上訴字第386 號駁回上訴確
    定，而與上述4 年6 月之刑期接續執行，於89年3 月16日縮
    短刑期假釋出獄，保護管束於93年2 月25日期滿未經撤銷，
    未執行之刑，視為已執行完畢，有臺灣高等法院被告前案紀
    錄表及臺灣臺中地方法院檢察署刑案資料查註紀錄表在卷可
    憑，其於受有期徒刑執行完畢後5 年內故意再犯本件有期徒
    刑以上之罪，為累犯，應依刑法第47條第1 項之規定，加重
    其刑。爰審酌被告不思以正當途徑獲取財物，竟夥同同案被
    告甲○○於夜深人靜時段，由其駕車在現場附近把風接應，
    甲○○負責下手強盜被害人丁○○之財物，造成被害人財產
    損失及精神驚嚇，犯罪手段惡劣，行徑猖狂，且犯罪後仍矯
    飾犯行，未見悔意，惟所得僅二萬餘元，獲得利益不大，迄
    今未與被害人和解，賠償其所受之損失等一切情狀，量處如
    主文所示之刑，以示懲儆。
三、至未扣案之水果刀1 把，雖係同案被告甲○○犯本件犯行所
    用之物，且屬同案被告甲○○所有，惟甲○○持刀犯案，並
    非係被告犯意聯絡之範疇，已詳如前述，自難認為供被告犯
    罪所用之物，依法自不得宣告沒收，附此敘明。
據上論斷，應依刑事訴訟法第299 條第1 項前段、第300 條，刑
法第28條、第328 條第1 項、第47條第1項，判決如主文。
本案經檢察官乙○○到庭執行職務
中    華    民    國    97    年    9     月    30    日
            刑事第九庭  審判長  法  官  施慶鴻
                                法  官  何世全
                                法  官  楊萬益
上正本證明與原本無異。
如不服本判決，應於收受送達後10日內向本院提出上訴書狀（應
敘述具體理由並附繕本）。
上訴書狀如未敘述理由，應於上訴期間屆滿後20日內補提理由書
於本院。
                                書記官  譚系媛
中    華    民    國    97    年    9     月    30    日
附錄論罪科刑法條
中華民國刑法第328條
（普通強盜罪）
意圖為自己或第三人不法之所有，以強暴、脅迫、藥劑、催眠術
或他法，至使不能抗拒，而取他人之物或使其交付者，為強盜罪
，處5 年以上有期徒刑。
以前項方法得財產上不法之利益或使第三人得之者，亦同。
犯強盜罪因而致人於死者，處死刑、無期徒刑或 10 年以上有期
徒刑；致重傷者，處無期徒刑或 7 年以上有期徒刑。
第 1 項及第 2 項之未遂犯罰之。
預備犯強盜罪者，處 1 年以下有期徒刑、拘役或 3 千元以下罰
金。


司法院資訊處製作；財團法人民間司法改革基金會備份。
